【裁判字號】    88,訴,899
【裁判日期】    890121
【裁判案由】    違反稅捐稽徵法等
【裁判全文】
臺灣高雄地方法院刑事判決                          八十八年度訴字第八九九號
    公  訴  人  臺灣高雄地方法院檢察署檢察官
    被      告  戊○○
右被告因違反稅捐稽徵法等案件，經檢察官提起公訴（八十七年度偵字第二五三一九
號、八十八年度偵字第一五三四號），本院判決如左：
    主  文
戊○○無罪。
    理  由
一、本件公訴意旨略以：被告戊○○係納稅義務人順益泰工程有限公司（設於高雄市
    三民區○○路六十七號五樓）之負責人，明知甲○○與丁○○於民國八十四年間
    ，並未在其公司服務，竟與乙○○（起訴書誤載為李義珍）基於犯意之聯絡，以
    乙○○所提供之甲○○與丁○○八十四年度臨時工資表及身分證影本，虛偽登載
    該二人八十四年度薪資各為新台幣（下同）十五萬元於其作成之八十四年度各類
    所得暨免扣繳憑單（以下簡稱扣繳憑單），並據以製作該公司八十四年度營利事
    業所得稅結算申報書，將上開不實之薪資金額列為該公司之成本，於八十五年五
    月十四日向財政部高雄市國稅局行使報稅，而逃漏該公司八十四年度營利事業所
    得稅七萬五千元，足以生損害於甲○○、丁○○及稅捐稽徵機關徵稅之正確性，
    因認被告涉犯稅捐稽徵法第四十一條、第四十七條第一款以詐術逃漏稅捐罪及刑
    法第二百十六條、第二百十條、第二百十五條（起訴書誤載為第二百十四條）之
    行使偽造私文書罪、行使業務上文書登載不實罪嫌等語。
二、按刑事訴訟法上所謂認定犯罪事實之證據，係指足以認定被告確有犯罪行為之積
    極證據而言，該項證據自須適合於被告犯罪事實之認定，始得採為斷罪資料。又
    事實之認定，應憑證據，如未能發現相當證據，或證據不足以證明，自不能以推
    測或擬制之方法，以為裁判基礎（最高法院二十九年上字第三一０五、四十年台
    上字第八六號判例參照）。又依刑事訴訟法第三百零一條第一項，不能證明被告
    犯罪或其行為不罰者，應諭知無罪之判決。
三、本件公訴人認定被告涉犯稅捐稽徵法第四十一條、第四十七條第一款以詐術逃漏
    稅捐罪及刑法第二百十六條、第二百十條、第二百十五條（起訴書誤載為第二百
    十四條）之行使偽造私文書罪、行使業務上文書登載不實罪嫌，無非以：證人丁○○與甲○○證述未受僱於順益泰工程有限公司（以下簡稱順益泰公司）擔任工
    作、及渠等向財政部高雄市國稅局提出順益泰公司虛列薪資之檢舉書二紙、偽造
    之八十四年度扣繳憑單及臨時工資表各二紙、八十四年度營利事業所得稅結算申
    報書、及依被告所述，乙○○向被告承包嘉義第一班建設、朴子有聲建設及藝術
    學院學仁宿舍等工程之清潔工作，承包金額為總工程款千分之三，被告又自承上
    開三工程之工程總價款分別為三千餘萬元、三千餘萬元及二千一百萬元，依千分
    之三計算，被告應發給乙○○之工程款，不應超過三十萬元，況乙○○乃將所承
    包之工程由本身或交由所僱用之人完成，丁○○與甲○○所得之薪資不應超過三
    十萬元等，為其論罪依據。訊據被告固坦承其為順益泰公司負責人，且未於八十
    四年間僱用甲○○及丁○○二人，惟製作甲○○、丁○○向順益泰公司領取薪資
    之扣繳憑單，持向財政部高雄市國稅局申報事實，惟堅決否認上開犯行，辯稱：
    係乙○○向伊接洽上開工地之清潔工程，並交由其友人丙○○施作，嗣伊將工人
    薪水交由乙○○發放，乙○○則將包括甲○○、丁○○在內之工人身分證及工資
    表交予伊報稅，伊不知甲○○及丁○○實際未受僱於順益泰公司等語。經查：
（一）甲○○、丁○○並未受僱於順益泰公司，惟順益泰公司將渠二人各向該公司領
      取十五萬元薪資之不實事項，登載於扣繳憑單，據以報稅事實，固為被告所不
      否認，並據證人甲○○及丁○○於偵、審中證述甚詳，復有檢舉書、扣繳憑單
      、工資表、八十四年度營利事業所得結算申報書各二紙在卷可稽，惟被告始終
      堅稱係乙○○向伊接洽承包上開嘉義工地之清潔工程，並交由丙○○施工，嗣
      伊將工人之薪水交由乙○○發放，乙○○則將包括甲○○及丁○○在內之工人
      身分證及工資表交予伊報稅，伊再據此製作扣繳憑單及報稅，故順益泰公司並
      非故意逃漏稅捐等語，而丙○○係透過乙○○，至順益泰公司承包之上開嘉義
      工地施作清潔工程一節，亦據證人丙○○於偵查中證述：「我和乙○○一起做
      戊○○的工作，我把身分證給他，他說要報工資用，他住台南縣東山鄉東正村
      八十號」等語，及於本院審理時結證：「我與他（指乙○○）哥哥認識，我八
      十四年間是自己與乙○○一起去嘉義工地做雜工。是乙○○帶我去的，我負責
      工地內垃圾等雜務，沒有擔任工頭」等語在卷，被告並提出其曾因無現金發給
      工人薪水，而簽發支票交予乙○○簽名提領發放薪水之支票三紙為憑。
（二）雖然證人乙○○嗣於本院到庭時證稱：伊未向順益泰公司承包任何工程，更未
      帶同丙○○至上開工地施作清潔工程，伊與丙○○根不不認識云云，而證人丙○○於證人乙○○到庭後，亦改稱並非乙○○帶伊至上開嘉義工地工作，而係
      綽號「欽仔」之男子介紹伊至順益泰公司承包之上開工地工作，伊以前所述，
      均係戊○○唆使云云，惟查證人乙○○並不否認上開三紙支票係由其提領兌現
      ，且其對於如何取得該三紙支票，先則證稱係伊與戊○○生意往來的票，旋即
      改稱係伊與戊○○互相調現的票，嗣又改稱伊與戊○○間並無金錢往來，而係
      伊與蘇某之妻有金錢往來，伊曾向其妻調現二次，由其妻交票給伊，其妻則向
      伊調現一次，並以票還款云云，前後所述相歧，已難憑信，且證人即被告之妻
      張秀蘭亦到庭證稱：伊與乙○○並無金錢往來等語，益證證人乙○○證述該三
      紙支票係伊與張秀蘭互相調現所取得之支票云云，不足採信；又經本院令其當
      庭自書與卷附甲○○、丁○○工資表上所載文字，並核對該工資表上之筆跡結
      果，發現工資表上之筆跡與證人乙○○之筆跡相仿；參以倘證人乙○○證稱曾
      交付甲○○、丁○○之身分證與工資表予被告，無異自承其為共犯，而使其本
      人處於被刑事訴追之危險以觀，應認證人乙○○所述伊不認識丙○○，亦未帶
      同陳某至順益泰公司承包之嘉義工地工作，更未代發工人薪水及交付甲○○、
      丁○○身分證及工資表予戊○○云云，顯係畏己遭刑事追訴，而故意為與事實
      不符之證述，尚難採信。
 （三）抑且，被告於丙○○改稱伊與乙○○不相識之後，於八十八年十二月二日至
       丙○○住處欲找陳某時，因適陳某不在，而與陳某母親對話時所錄下之錄音
       帶，經本院當庭播放結果，證人丙○○自承確為其母與被告之對話，而在錄
       音帶中陳母曾提及：丙○○原來與乙○○並不認識，而係認識乙○○的哥哥
       一語，此業經本院當庭勘驗錄音帶無誤，言下之意指丙○○係經由乙○○之
       哥哥介紹而認識乙○○，核與丙○○在乙○○到庭之前所述：伊透過乙○○
       哥哥而認識乙○○等語相符，益証被告丙○○於乙○○到庭之後所為之證述
       ，係坦護乙○○之詞，不足採信。
四、綜上所述，順益泰公司既將其所承包上開嘉義工地之清潔工程，交予乙○○與丙○○施作，並由乙○○交付工人身分證及工資表予被告報稅，則被告根據乙○○
    提供之資料製作扣繳憑單並據以申報，其主觀上並無以詐術逃漏稅捐或有行使偽
    造私文書或行使業務上文書登載不實之犯意，既不能證明被告犯罪，爰依法為無
    罪之諭知。
據上論斷，應依刑事訴訟法第三百零一條第一項，判決如主文。
本案經檢察官孫小玲到庭執行職務。
中      華      民      國      八十九      年    一    月    二十一    日
                                    臺灣高雄地方法院刑事第七庭
                                        法  官  李  璧  君
右正本證明與原本無異。
如不服本判決，應於判決送達後十日內，向本院提出上訴狀。
                                        書記官  柯  文  欽
中      華      民      國      八十九      年    一    月    二十一    日


司法院資訊處製作；財團法人民間司法改革基金會備份。
